最高法院刑事裁定　　　　　　一○○年度台抗字第一○三五號
抗　告　人　陳建安
上列抗告人因違反商業會計法案件，不服台灣高等法院中華民國
一○○年十月二十五日駁回聲請再審之裁定（一○○年聲再字第
四五一號），提起抗告，本院裁定如下：
    主  文
抗告駁回。
    理  由
原裁定以抗告人陳建安對於台灣高等法院民國一○○年度上訴字
第八九○號刑事確定判決聲請再審意旨略以：(1)、原確定判決以
抗告人居於主導地位而量處較共同被告蔡志遠為重之刑，蔡某在
偵審中供述前後不一，原確定判決僅採取蔡志遠對抗告人不利之
證詞，卻對有利抗告人部分摒棄不理，又未說明其取捨之理由，
原屬不當。而蔡志遠前有二次偽造不實之統一發票漏稅行為，有
財政部高雄市國稅局（下稱高雄巿國稅局）處分書及違章核定稅
額通知書可證（即本件發現之新證據），足證蔡某實有偽造統一
發票之習慣，而抗告人交付支票，只為代張士仁調借現款而已，
對蔡某資金來源如何，自無過問必要，無須共同謀議與行為，且
抗告人僅取其中新台幣（下同）三十萬元，僅為支票金額八分之
三，絕非立於主導地位。(2)、蔡志遠前曾夥同天鼎科技有限公司
（下稱天鼎公司）名義負責人陳慶安向抗告人詐欺四十萬元，經
告訴後，由檢察官提起公訴，刻正於法院審理中，有台灣高雄地
方法院檢察署九十八年度偵字第九七九○號傳票為證，憑此足證
蔡志遠係因抗告人之提告，含怨故意於該案為不實之供述，陷害
抗告人以資報復，上開證據已符合刑事訴訟法第四百二十條第一
項第六款規定「新證據」之嶄新性要求，爰依法聲請再審云云。
惟刑事訴訟法第四百二十條第一項第六款所謂「確實新證據」，
必須兼具「確實性」與「嶄新性」二種特性。前者係指該證據本
身在客觀上可認為真實，毋須經過調查即足以動搖原判決，而得
以使受判決人受較有利之裁判者而言。若該證據之真實性尚欠明
瞭，非經相當調查不能辨別其真偽，即與確實新證據所須具備之
「確實性」意義不符，自難採為聲請再審之理由。後者係指該項
新證據必須在事實審法院判決前即已存在，因未經發現而不及調
查斟酌，或審判時未經注意，至其後始行發現者而言。若該項證
據係於原判決確定後始發生，於審理當時並不存在而無從調查審
酌者，即與確實新證據之「嶄新性」之意義不合，亦難作為聲請
再審之適法理由。抗告人聲請再審理由所指證人即天鼎公司之實
際負責人蔡志遠供述前後不一，法院僅採對抗告人不利之證詞，
卻對有利部分摒棄不理云云。惟證據之取捨，法院原得本其自由
心證予以斟酌取捨，況且原確定判決對於蔡志遠有利於抗告人之
證述，如何不予採用等情，業經原確定判決審酌在卷（見原確定
判決第六頁第十至二一行），尚無抗告人所指摒棄不理情形。況
原確定判決對於其憑何認定抗告人涉有商業會計法第七十一條第
一款填製不實會計憑證罪、刑法第三百三十九條第一項詐欺取財
等罪，已綜合卷內相關證據資料詳予審酌，並於理由內剖析論述
綦詳。故上開聲請理由，核與上述規定所稱確實新證據之要件不
相符。至抗告人主張其非居於主導地位，並提出高雄市國稅局處
分書及違章核定稅額通知書、台灣高雄地方法院檢察署九十八年
度偵字第九七九○號傳票，以資證明蔡志遠有偽造統一發票之習
慣，及因抗告人對蔡志遠提告，蔡志遠故為不實陳述，陷害抗告
人以資報復云云，惟就上揭新證據之本身形式上觀察，無非係證
明蔡志遠於該案之前，曾有逃漏稅額情事，但此與抗告人所犯本
件罪行明顯無涉，亦無關連性，難認足以動搖原確定判決而應為
無罪、免訴、免刑或輕於原判決罪名，與「顯然性」要件不符，
仍難據為本件聲請再審之證據。另抗告人主張蔡志遠係為陷害伊
而虛偽證述乙節，因抗告人並未提出蔡志遠之證言已經確定判決
證明為虛偽之證據，此部分聲請亦難認有理由。另指稱原確定判
決量刑過重云云，惟此乃事實審法院刑罰裁量權行使當否之範疇
，亦非得據以聲請再審之事由。原審因認其聲請再審為無理由而
予以駁回，經核於法尚無違誤。抗告意旨並未具體指摘原裁定有
何違法情形，猶執其在原審聲請再審之同一理由，任意指摘原裁
定不當，其抗告難認為有理由，應予駁回。
據上論結，應依刑事訴訟法第四百十二條，裁定如主文。
中    華    民    國  一○○  年   十二   月    八    日
                      最高法院刑事第四庭
                          審判長法官  洪  文  章  
                                法官  王  居  財  
                                法官  郭  毓  洲  
                                法官  韓  金  秀  
                                法官  沈  揚  仁  
本件正本證明與原本無異
                                      書  記  官  
中    華    民    國  一○○  年   十二   月    九    日
                                                       s